【裁判字號】    91,易,953
【裁判日期】    920828
【裁判案由】    傷害
【裁判全文】
臺灣臺北地方法院刑事判決                          九十一年度易字第九五三號
    公  訴  人  臺灣臺北地方法院檢察署檢察官
    被      告  甲○○  男  二.
右列被告因傷害案件，經檢察官聲請簡易判決處刑（九十年度偵字第一四四八三號）
，本院認不宜以簡易判決處刑，改依通常程序審理，判決如左：
    主  文
甲○○無罪。
    理  由
一、公訴意旨略以：被告甲○○於民國九十年六月二十四日十六時許，在臺北市大安
    區○○○路○段八十八號麥當勞餐廳內，因與蔡宏良就債務糾紛談判末果，竟基
    於傷害故意，與蔡宏良之叔父丙○○及丁○○發生互毆（丁○○經本院以傷害人
    之身體，處拘役三十日，得易科罰金確定；丙○○經本院以共同以強暴妨害人行
    使權利，處拘役三十日，得易科罰金確定，均已執行完畢），致丙○○受有右手
    擦腫傷、丁○○受有右腰部擦傷之傷害，因認被告涉犯刑法第二百七十七條第一
    項之傷害罪嫌等語。
二、按犯罪事實應依證據認定之，無證據不得推定其犯罪事實。不能證明被告犯罪者
    ，應諭知無罪之判決，刑事訴訟法第一百五十四條、第三百零一條第一項分別定
    有明文。次按告訴人之告訴，係以使被告受刑事訴追為目的，是其陳述是否與事
    實相符，仍應調查其他證據以資審認，最高法院五十二年台上字第一三００號判
    例意旨可資參照。又認定犯罪事實所憑之證據，雖不以直接證據為限，間接證據
    亦包括在內；然無論直接或間接證據，其為訴訟上之證明，須於通常一般之人均
    不致於有所懷疑，而得確信其為真實之程度者，始得據之為有罪之認定，倘其證
    明尚未達到此一程度，而有合理性懷疑之存在，無從為有罪之確信時，自應為被
    告無罪之判決，最高法院七十六年度台上字第四九八六號判例意旨亦可參照。
三、本件公訴人認被告涉犯傷害罪嫌，無非係以被告自白、告訴人丙○○、丁○○之
    指訴，及證人乙○○即當時在場之人於憲偵中供述，暨驗傷診斷書二紙在卷可稽
    為據，惟訊之被告堅詞否認有右揭傷害犯行，辯稱伊係因帳冊遭丙○○及丁○○
    奪走，伊要搶回帳冊，伊完全沒有動手打，只有被丁○○打，跟丙○○碰都沒有
    碰到等語。
四、經查：
    （一）告訴人丙○○、丁○○經本院傳喚均未到庭，本院依渠等於警詢、偵查中
          之陳述，及渠等被訴傷害、妨害自由案件本院調查時之供述觀之渠等二人
          指訴遭被告傷害之過程，分述如下：
          １、告訴人丙○○於九十年六月二十四日警詢中陳稱：伊姪子蔡宏良因與
              甲○○係僱傭關係，約定於九十年六月二十四日十六時在臺北市○○○路三段八十八號地下一樓麥當勞內談論帳目問題，蔡宏良遂與伊及
              蔡宏明、丁○○四人一同前往商討，卻於十六時二十分許要離去發生
              推擠拉扯，造成伊右手擦傷，伊離去是因為拉扯造成手部受傷流血欲
              前往醫院等語（見臺北市政府警察局大安分局刑案偵查卷宗）；九十
              年六月二十四日檢察官偵訊時陳述：蔡宏良告訴伊，甲○○要找他去
              對帳單伊才去，伊與甲○○拉扯受傷等詞（見臺灣臺北地方法院檢察
              署九十年度核退字第一０一五號偵查卷）；九十年六月二十八日於臺
              北市南區憲兵隊詢問時指陳：伊於九十年六月二十四日下午四時許，
              在臺北市○○○路上的麥當勞地下室中，甲○○夥同二人，約談伊姪
              子與甲○○談債務問題，一言不和，甲○○夥同二人出手毆打伊和蔡
              東霖，一共有三人毆打，有無持兇器不知道，但手傷似非單純毆打所
              致，被毆打之部位主要是右手掌背部被毆打，擦傷及腫脹等詞（見臺
              灣臺北地方法院檢察署九十年度偵字第一四四八三號偵查卷第七頁）
              ；於九十一年二月二十六日檢察官偵訊中陳述：當時伊、甲○○、蔡
              宏良、丁○○在談帳單之事，之後伊與甲○○在揮抓，所以伊的手受
              傷流血，而丁○○要帶伊上樓，甲○○由後面要打伊，結果打到蔡東
              霖等語（見上開偵查卷第三十四頁）；於本院九十一年八月二十七日
              調查時經本院訊問為何你的手有受傷時，陳稱：伊不知道拉扯時碰到
              什麼一詞（見本院九十一年簡字第二三００號刑事卷宗第二十五頁）
              ；於九十一年十月三日本院訊問時指述對帳單不是蔡宏良每天交給店
              裡的對帳單，甲○○說蔡宏良在他那裡上班，有事情當人頭是應該的
              ，伊認為是豈有此理，這時候我們因而發生拉扯，伊的手可能去刮傷
              ，丁○○就趕快要送伊去就醫，伊要上樓去擦藥，甲○○就阻擋伊，
              麥當勞經理要阻甲○○和丁○○都抓不住，伊與甲○○在地下室有拉
              扯，但是在樓上就沒有拉扯等詞。
          ２、告訴人丁○○於九十年六月二十四日警詢時陳述：當日甲○○約其姪
              子蔡宏良到臺北市○○○路○段八十八號麥當勞店內談債務問題，蔡
              宏良約我及丙○○一起前往，我在旁邊吃飯，沒聽清楚他們談的內容
              ，只知道最後一言不合，我與蔡宏良、丙○○離開，沒想到甲○○便
              動手打丙○○，我勸架將甲○○架開，而我也被甲○○打傷，甲○○
              之傷害是勸架拉扯時受傷，我沒有動手，反而被甲○○打傷等詞（見
              臺北市政府警察局大安分局刑案偵查卷宗）；九十年六月二十四日檢
              察官偵訊中指稱：因蔡宏良跟我說欠老闆七十萬元，我跟他一起去那
              ，後來甲○○與我哥哥丙○○吵架、扭打，我過去勸架，我們離開是
              因丙○○受傷，我要送丙○○去車上，甲○○用腳踹我肚子，用手機
              打我頭等語（見臺灣臺北地方法院檢察署九十年度核退字第一０一五
              號偵查卷）；於九十年六月二十八日在臺北市南區憲兵隊詢問中陳稱
              ：九十年六月二十四日下午四時許，在臺北市○○○路麥當勞地下室
              內，甲○○與我姪子商談債務問題，一言不和，甲○○與我哥哥蔡其
              州發生扭扯，我上前勸架，甲○○遂開始朝我毆打，至麥當勞外面才
              停止，共有三人毆打我，除甲○○外，不知其餘二人為何人。到麥當
              勞外面時，甲○○有拿我的手機敲打我的頭部，我沒有還擊，但有發
              生扭扯，後來甲○○的朋友又過來抓著我，甲○○用腳踢我的肚子，
              我被毆打頭部及腹部，頭部瘀腫，腹部擦傷等語（見臺灣臺北地方法
              院檢察署九十年度偵字第一四四八三號偵查卷第九頁）；九十年十月
              二十六日，於檢察官偵查中陳述：是因為甲○○打丙○○，我才把他
              推開一詞（見臺灣臺北地方法院檢察署檢察官九十年度偵字第一九九
              二七號偵查卷第十九頁反面）；於本院九十一年八月二十七日調查時
              指陳：丙○○與甲○○二人在拉扯，我在旁邊吃麥當勞，我是看蔡其
              州被甲○○打，我去阻擋等語（見本院九十一年度簡字第二三００號
              刑事卷宗第二十四頁）；於九十一年十月三日本院訊問時陳稱：王尚
              勇與丙○○二人在拉扯間，甲○○追來踢我自己跌倒，甲○○還拿手
              機砸我的頭，我有推他，他有踢我，我與甲○○有抱在一起拉扯等詞
              。
    （二）由上開告訴人丙○○、丁○○之指訴可知，告訴人丙○○陳述其手受傷之
          經過係因與被告發生拉扯所致，惟對於是否為被告故意傷害造成，告訴人
          丙○○則含糊陳稱不知道是碰到什麼、可能刮傷等詞。又告訴人丁○○雖
          指訴因看到丙○○與被告拉扯、扭打，或丙○○遭被告毆打，伊要上前勸
          架，遭被告毆打，用手機砸伊的頭、用腳踹踢伊肚子等事實，然而，本院
          觀之其提出之臺北市立忠孝醫院驗傷診斷書記載，告訴人丁○○僅受有右
          側腹部二十乘以一點五公分之擦傷，與其指稱若確屬實，受傷部位應尚有
          頭部，受傷情形應係腫脹、瘀傷並不相符。且渠等二人對於為何告訴人蔡
          其州與被告之間有拉扯之情形發生，均吱唔其詞，避重就輕未加以詳述。
    （三）反之，證人乙○○即當時在場之蔡宏良、被告友人於九十年六月二十九日
          在臺北市南區憲兵隊詢問時陳述：當時情形為蔡宏良與甲○○相約台大對
          面的麥當勞地下室見面，相談三至五分鐘之後，蔡宏良的二位叔叔就不請
          自來，於是就換了一桌開始討論帳務問題，到了對帳時，丙○○以八十九
          年二月份的帳單來否認蔡宏良侵占的事實，並問甲○○為何不開除蔡宏良
          ，反而繼續雇用他，但甲○○說當時他非常缺人看店，亦認為所欠之款數
          可以用蔡宏良的薪水來扣除，故而續用，之後丙○○又以甲○○店中所放
          置之電動玩具害蔡宏良被警察抓到而多了一項賭博之前科，然後丙○○一
          直以此事對甲○○叫罵，而此時丁○○又出言恐嚇威脅甲○○，並揚言砍
          斷甲○○的腿，甲○○受到威脅時表示不服，而丁○○便動手毆打甲○○
          的頭部，之後在伊與蔡宏良的勸阻之下，丁○○才又坐下，之後丙○○以
          台語大罵甲○○，並動手去搶甲○○的手抄帳冊及存摺，甲○○大喊有人
          搶劫之後，遂上前欲取回丙○○手上之帳冊及存摺，但被丁○○隔開，並
          用手毆打甲○○，兩人開始在樓梯間推擠，經麥當勞客人將兩人拉開後，
          丙○○、蔡宏良先行上樓，而丁○○則留在樓梯間，之後情形伊沒有注意
          ，伊閃避而上了樓，後遂見丁○○上樓來並與丙○○、蔡宏良一同搭車離
          去等語（見臺灣臺北地方法院檢察署九十年度偵字第一四四八三號偵查卷
          宗第十一頁反面）；於本院審理時復證稱伊有手機放在甲○○店裡要取回
          ，剛好蔡宏良講說他那一天要跟甲○○見面，所以就找伊一起去，蔡宏良
          約伊在麥當勞見面，當時伊、甲○○、蔡宏良、蔡宏良二位叔叔，一共是
          五個人在場，甲○○和蔡宏良他們三人在談帳的事情，在對帳冊，蔡宏良
          的叔叔質疑說為何懷疑蔡宏良會偷錢還僱用他，後來是蔡宏良瘦的叔叔說
          他們店裡有電動玩具機台，甲○○是老闆，既然要蔡宏良當人頭，一個月
          要給新臺幣（下同）二十萬元，因為是用臺語講甲○○聽不懂，還一宜在
          講蔡宏良污錢的事情，講一講就說你們看，這是我的存摺，這些錢到那裡
          去了，然後那個比較瘦的叔叔就把帳冊及存摺一把抓走，轉身離開走上樓
          梯，蔡宏良也跟著上去，甲○○要從胖的叔叔那邊出來去追瘦的叔叔，胖
          叔叔就雙手抓住甲○○雙臂，並且轉頭對瘦的叔叔說老大你先走，王尚掙
          脫並且喊命，要追到樓時候，胖叔叔就從後面一手抱住甲○○的腰，一手
          拉甲○○的手臂，把甲○○往後拉下來，伊就跑上去到麥當勞一樓，沒有
          看到下面的情形，但是有聽到有人說先生你們不要這樣子，伊站在一樓點
          餐區大門跟地下室樓梯間回頭看的時候，看到甲○○拚命想從地下室往上
          衝的樣子，那個胖叔叔就站在比甲○○高一點的階梯上面，正面攔阻王尚
          勇，一手捶打甲○○的背部，在過程中還有抓著甲○○去撞樓梯的扶手，
          後來兩個人一直抱在一起就到了一樓的樓面，那個比較瘦的叔叔在麥當勞
          門口外面右手高舉在空中劃圈圈，就有一台白色的車子從台大那邊迴轉，
          在麥當勞門口停下來，當時因為伊在注意那個瘦叔叔的姿勢，所以不知道
          甲○○和胖叔叔怎麼分開，但是那個胖叔叔有從伊的旁邊跑出去門外，王
          尚勇跟在後面追出去，過大門之後，在外面甲○○有追到，那個胖叔叔用
          手用力把甲○○推開，甲○○眼鏡和鞋子都掉落在地上，甲○○背對著伊
          躺在地上等語，而經本院訊問被告跟胖叔叔在樓梯間有何動作時，證人李
          其寧復證稱甲○○就是在胖叔叔用右手捶甲○○左背時，舉起右手彎曲握
          拳保護自己的耳朵跟後腦，甲○○身體往上擠，之後胖叔叔就把甲○○抓
          本院九十一年十一月六日訊問筆錄），與被告辯稱帳冊遭告訴人丙○○、
          丁○○搶走要追回之情節及被告提出之三軍總醫院診斷證明書記載被告右
          前臂兩處擦傷（各二點五乘以一平方公分及一點八乘以十平方公分）相符
          。而郭長庚即麥當勞員工於九十年九月二十四日警詢時陳述：當天是下午
          （詳細時間不記得）在我們店裡有客人發生糾紛，我原本是在一樓工作，
          我們店裡員工跟我說地下一樓有客人說話聲音很大聲，請我下樓去處理，
          我下去巡察時，並未發現有異狀，又回到一樓工作，過沒多久，店內員工
          跟我講地下室又有客人發生爭執，當我要去處理時，就看見甲○○及蔡東
          霖（經警方提示照片指認）在一樓樓梯口相互拉扯我就上前要將雙方隔開
          ，他們兩人有分開一下，我記得甲○○對丁○○說『你為什麼要拿走我的
          東西』，丁○○有回話說『我沒有拿你的東西』，丁○○就先離開我們店
          裡，甲○○立即追出去要攔阻丁○○，並拉住丁○○，丁○○就推開王尚
          勇，雙方就有肢體摩擦，我和員工、路人上前去將他們雙方分開，突然我
          發現有一部白色自小客車，從車上下來一名男子將丁○○帶上車，那部白
          色自小客車就離開現場」、「（問：甲○○與丁○○二人發生衝突中，有
          無相互毆打之情事）甲○○為了阻擋丁○○離開，有用拉住丁○○，蔡東
          霖則要掙脫，兩個人就跌倒在地上，沒有相互毆打的情形等語（見臺灣臺
          北地方法院檢察署九十年度偵字第一九九二七號偵查卷宗第二頁反面）；
          於九十年十二月二十日檢察官偵訊中又證述：第二次下去時看到甲○○、
          丁○○二人扭打在一起，我就上前拉開他們，請他們靜下來，有事好好講
          ，有聽他們在吵，誰欠誰錢，誰搶誰錢，詳細情形我並不清楚，之後他們
          二人吵來吵去，又衝突起來，後來也一直持續吵到外面，後來就有一部車
          把丁○○載走等詞，有該日筆錄可稽，亦與被告辯稱要將帳冊拿回等語一
          致。
    （四）告訴人丙○○、丁○○於警詢、偵訊時雖均否認有傷害被告或取走帳冊之
          情事，然承認被告所有之帳冊在其車上之事實，於本院審理時則坦承有傷
          害、恐嚇及妨害被告將帳冊取回等情，經本院於九十一年十月二十二日以
          九十年度簡字第三三七三號簡易判決分別以丁○○傷害人之身體，判處拘
          役三十日，得易科罰金確定、丙○○共同以強暴妨害人行使權利，判處拘
          役三十日，得易科罰金確定，且均已易科罰金執行完畢，此業經本院調閱
          上開刑事卷宗查閱屬實，又上開刑事判決認定之犯罪事實，即係告訴人蔡
          其州對被告所提出之對帳單及存摺記載有意見，欲將帳單與存摺帶回研究
          ，而被告不同意欲取回，告訴人丙○○於是基於妨害被告行使權利之犯意
          ，出手將被告推開而與被告發生拉扯，告訴人丁○○見狀乃基於傷害與恐
          嚇之犯意，及與告訴人丙○○共同妨害被告行使權利之犯意聯絡，上前阻
          擋被告並出拳毆打被告之右前臂，且向被告恐嚇稱：你敢要這筆錢我就打
          斷你雙腿等語，而妨害被告行使其對該對帳單、存摺之所有權，且致使被
          告受有右前臂兩處各二點五乘一、一點八乘一一平方公分之擦傷，並使被
          告心生恐懼而生危害於被告。
    （五）是故本院綜觀以上各情，再參酌告訴人丙○○受傷情形為右手手背擦傷、
          腫二乘一公分，告訴人丁○○受傷情形為右側腹部擦傷二十乘以一點五公
          分，有臺北市立忠孝醫院驗傷診斷書在卷可稽，渠等受傷之部位、傷勢為
          手背部、腹部之擦傷、腫脹，與一般遭出拳毆打瘀傷迥然不同，反之，適
          與告訴人丙○○陳稱離去時不知為何刮傷，及證人乙○○證稱在樓梯間蔡
          東霖自己撞到腰部等情相符，堪認告訴人丙○○、丁○○之受傷並非被告
          毆打所致，被告自無傷害告訴人丙○○、丁○○之行為至明。此外，本院
          復查無其他積極證據足認被告有公訴人所指之傷害犯行，不能證明被告犯
          罪，自應為被告無罪之諭知。
據上論斷，應依刑事訴訟法第四百五十二條、第三百零一條第一項，判決如主文。
本案經檢察官葉惠燕到庭執行職務
中      華      民      國    九十二    年      八      月    二十八    日
                                      臺灣臺北地方法院刑事第十三庭
                                          法  官 鄭佾瑩
右正本證明與原本無異。
如不服本判決，應於判決送達後十日內向本院提出上訴狀（應抄附繕本）。告訴人或
被害人如對於本判決不服者，應具備理由請求檢察官上訴，其上訴期間之計算係以檢
察官收受判決正本之日期為準。
                                          書記官 何適熹
中      華      民      國    九十二    年        九    月    二十六    日


司法院資訊處製作；財團法人民間司法改革基金會備份。
